【裁判字號】    87,訴緝,98
【裁判日期】    890425
【裁判案由】    妨害自由
【裁判全文】
臺灣桃園地方法院刑事判決                          八十七年度訴緝字第九八號
    公  訴  人  臺灣桃園地方法院檢察署檢察官
    被      告  甲○○○
右列被告因妨害自由案件，經檢察官提起公訴（七十九年度偵字第五六六一號），本
院判決如左：
        主  文
甲○○○無罪。
        理  由
一、公訴意旨略以：被告甲○○○因不滿其前鄰居即被害人丙○○借款新台幣（下同
    ）一百三十萬元拒還，竟於民國七十八年八月二十一日下午四時許，夥同不詳姓
    名之成年男子四人，在台北市○○路與延吉街口，強行挾持被害人丙○○至淺綠
    色車號不詳之自用小客車後，以黑布矇眼強行載往台北縣泰山鄉山上圍毆被害人
    丙○○，致其面、頸、胸、腹部成傷，並恐嚇告訴人丙○○，將債務清償，否則
    將予殺害等語，致被害人丙○○心生畏懼，即填具面額四十萬元之取款單，連同
    謝菊存摺、印鑑交付被告供作抵債，被告得款後始於同年月二十五日凌晨二時許
    ，在台北縣五股交流道任由被害人丙○○離去，案經高雄市政府警察局移送台灣
    高雄地方法院檢察署呈請台灣高等法院檢察署核轉台灣桃園地方法院檢察署檢察
    官偵查起訴，因認被告涉犯刑法第三百零二條第一項、第三百零四條第一項、第
    三百零五條罪嫌云云。
二、按犯罪事實應依證據認定之，無證據不得推定其犯罪事實；又不能證明被告犯罪
    者，應諭知無罪之判決，刑事訴訟法第一百五十四條、第三百零一條第一項分別
    定有明文。第按告訴人之告訴，係以使被告受刑事訴追為目的，是其陳述是否與
    事實相符，仍應調查其他證據以資審認，最高法院著有五十二年臺上字第一三
    號判例可參。
三、本件公訴意旨認被告涉犯刑法第三百零二條第一項、第三百零四條第一項、第三
    百零五條罪嫌，無非以被害人丙○○指述及彰化商業銀行（下稱彰化銀行）取款
    條影本一紙附卷可稽資為論據。然訊據被告堅決否認有上開犯行，辯稱：伊並無
    強押被害人丙○○毆打恐嚇索債等語。經查：（一）被害人丙○○固於警偵及本
    院訊問時迭指被告確有於右揭時、地，夥同不詳姓名之成年男子四人，在台北市
    ○○路與延吉街口，強行挾持被害人丙○○押至台北縣泰山鄉山上毆打致面、頸
    、胸、腹部成傷，並恐嚇將債務清償，否則將予殺害等語，強取現金七萬七千元
    及發票人陳清祥、發票日七十九年九月三十日、面額二十萬元之支票一紙，復將
    其強押至台北縣泰山鄉某旅社，再恐嚇需賠償一百萬元，否則將予殺害等語，又
    用木棍、權頭毆打其頭、頸部成傷，被害人丙○○因此心生畏懼，允付四十萬元
    ，乃電話聯絡朋友何金泉，將錢匯入謝菊在彰化銀行帳戶，即連同謝菊存摺、印
    鑑交付被告供作抵債，由被告及另二名歹徒前往提領，被告得款後始於同年月二
    十五日凌晨二時許，在台北縣五股交流道任由被害人丙○○離去等語。然除被害
    人丙○○上開指述外，並無證人目擊經過，且被害人丙○○除指認本案被告外，
    不知其他四名男子究為何人，且不知當時歹徒所乘車輛車號。（二）證人何金泉
    於台灣高雄地方法院七十九年度易緝字第二六七號詐欺案件七十九年十月二十三
    日證稱確有應被害人丙○○之請，取得被害人丙○○之合夥人張簡晴川同意後，
    匯款四十萬元至謝菊帳戶等語，證人張簡晴川亦證稱確有接到被害人丙○○來電
    ，要求匯款四十萬元，後由何金泉前往匯款，並證稱當時被害人丙○○電話中話
    語有慌恐等語，有上開訊問筆錄及匯款單影本附卷可按。然依上開證人何金泉、
    張簡晴川證詞，被害人丙○○當時並未告知究因何故急需款項，且未說明係為付
    款予被告，證人何金泉、張簡晴川復證稱均係事後才知被害人丙○○遭人挾持等
    語，自難憑為被告確有強押被害人丙○○取款之確切證據。（三）案外人謝菊在
    彰化銀行中崙分行帳號00000000號帳戶，確於七十八年八月二十三日曾
    經電匯入款四十萬元，旋於同日由存戶填具並蓋原留印鑑之取款憑條及存摺付款
    ，有彰化銀行中崙分行八十年七月四日彰中崙字第一二九九號函暨所附入戶電匯
    轉帳收入傳票及活期儲蓄存款取款憑條各一紙在卷可按。上開活期儲蓄存款取款
    憑條所留字跡與被告當庭書寫經字跡以肉眼目識比對結果，並非一致，且經送鑑
    定結果亦以被告當庭書寫方式及速度均有差異，難以獲致肯定之結論，有憲兵司
    令部刑事鑑識中心八十八年三月二十九日（八八）綱得字第三九四三號鑑驗通知
    書一紙附卷可參，不能確認該筆四十萬元款項係遭被告領取。（四）被害人丙○○所指遭被告強取之發票人陳清祥、發票日七十九年九月三十日、面額二十萬元
    之支票，係由案外人丁○○存入泰山鄉農會帳戶兌領，有該支票影本及泰山鄉農
    會八十年七月十八日北縣泰農信字第三四六號函各一紙附卷可佐。證人丁○○於
    本院八十年九月二十五日訊問時證稱該支票係因朋友乙○○於農會未開戶故委請
    提示等語，復於本院八十九年三月十三日訊問時證稱乙○○係其兄吳松螢之朋友
    ，不知乙○○年籍及住處資料，且因其兄業已過世，故無法追查乙○○等語，是
    本案亦無從由上開支票查知被害人丙○○指訴是否確屬實情。（五）被告與被害
    人丙○○間確有債務糾紛，有被害人丙○○為發票人，面額各為六十萬元之支票
    及退票理由單影本各二紙在卷可考，被害人丙○○因此被訴詐欺罪，嗣經台灣高
    等法院高雄分院以八十年度上易字第一五六號刑事判決判處罪刑，有上開刑事判
    決一件附卷可參。且本件被害人丙○○自其所述遭被告釋回後均未報警處理，延
    至一年餘即七十九年九月六日因遭被告及其友人王耀輝發現追蹤，於高雄市○○○路與中山一路口攔下報警處理後，被害人丙○○始向警指述被告有上開妨害自
    由、恐嚇等犯行，顯與常情有違。且被害人丙○○所陳被被告等人挾持期間，曾
    遭以拳頭、木棍等毆打面、頸、胸、腹部成傷，惟被害人丙○○不能提出當時確
    有求診傷勢之診斷證明書，且所稱曾往抓藥醫治之中藥房老闆即證人邱明德於本
    院證稱被害人丙○○僅於八十年五月八日及同年月三十日曾往抓藥，於八十年五
    月八日並曾要求出具自七十八年起陸續曾往買藥之證明，然未獲邱明德應允，尤
    見被害人丙○○有為達使被告受刑事訴追之目的，而製造不實證據之意圖。參互
    以觀，被害人丙○○前揭指述是否確實洵非無疑。綜上所述，本件除被害人丙○○單一指述外，並無其他積極證據足資擔保上開指述確屬實情，而被害人丙○○
    指訴亦存有瑕疵，是卷內並無確切證據足證被告確有涉犯妨害自由、強制及恐嚇
    等犯行。此外，復查無其他積極證據，足證被告確有公訴意旨所指罪行，本件被
    告犯罪即屬不能證明，應諭知無罪，以昭審慎。
據上論斷，應依刑事訴訟法第三百零一條第一項，判決如主文。
本案經檢察官呂理銘到庭執行職務。
中      華      民      國    八十九    年      四      月    二十五    日
                                臺灣桃園地方法院刑事第一庭
                                    法  官  熊  祥  雲
右正本證明與原本無異。
如不服本判決，應於判決送達後十日內向本院提出上訴狀( 應附繕本 )，上訴於
臺灣高等法院。
                書記官  沈  秀  珍
中      華      民      國   八十九     年      四      月    二十六    日


司法院資訊處製作；財團法人民間司法改革基金會備份。
